【裁判字號】    99,重訴,197
【裁判日期】    991130
【裁判案由】    清償借款
【裁判全文】
臺灣高雄地方法院民事判決             99年度重訴字第197號
原      告  台灣金聯資產管理股份有限公司
法定代理人  沈臨龍
訴訟代理人  陳永嚴
            林天霖
被      告  陳黃照燕
兼訴訟代理  陳文武
人
上當事人間請求清償借款事件，本院於民國99年11月29日言詞辯
論終結，判決如下：
    主  文
被告應連帶給付原告新台幣貳仟捌佰捌拾萬元，及自民國九十三
年十二月二十四日起至清償日止，按週年利率百分之一計算之利
息，及自民國九十四年一月二十五日起，其逾期在六個月以內者
，按上開利率百分之十；超逾六個月部分，按上開利率百分之二
十計算之違約金。
訴訟費用新台幣貳拾陸萬伍仟肆佰肆拾元由被告連帶負擔。
    事實及理由
一、按法定代理人之代理權喪失者，其法定代理人於得為承受訴
    訟時，應即為承受訴訟之聲明，他造當事人，亦得聲明承受
    訴訟，民事訴訟法第175 條定有明文。本件原告之法定代理
    人於民國99年6 月22日由趙榮芳變更為沈臨龍，業據原告提
    出99年6 月22日公司變更登記表為證，並具狀聲明承受訴訟
    （卷第47-51 頁），核無不合，應予准許。
二、原告主張：被告陳文武邀同被告陳黃照燕為連帶保證人，於
    89年3 月23日向訴外人日盛商業銀行股份有限公司（下稱日
    盛商銀）借款新台幣（下同）2,940 萬元，借款期間自89年
    3 月23日起至90年3 月24日止，利息按年息百分之9.74％計
    算，並得依日盛商銀基本放款利率機動調整，如未按期清償
    本息，除喪失期限利益外，其逾期在6 個月以內者，按上開
    利率10％、超逾6 個月部分，按上開利率20％計算違約金。
    嗣於93年7 月26日變更借據，約定借款期間自89年3 月24日
    至95年3 月24日止，利率自93年7 月24日起，以年利率1 ％
    固定計息，其餘借款約定不變。詎陳文武全未依約清償本息
    ，其債務視為全部到期。嗣日盛商銀業將此項債權於94年6
    月17日讓與原告，並依金融機構合併法第15條第1 項準用第
    18 條 第3 項規定，於94年8 月16日公告在台灣新生報，原
    告已合法受讓上開日盛商銀之債權，請求自屬有據，陳黃照
    燕為本件借款之連帶保證人，依法應負連帶清償之責，為此
    ，爰依債權讓與、消費借貸及連帶保證之法律關係，求為判
    決如主文第1 項所示。
三、被告則以：對於原告主張借款事實及請求之數額、利息、利
    息起算日及違約金均不爭執，但被告借款當時有質押立榮航
    空股份有限公司（下稱立榮公司）之股票3000張、300 萬股
    作擔保，原告可將該股票出售，且日盛商銀是否將該股票賣
    掉也不清楚等語，資為抗辯，並聲明：原告之訴駁回。
四、按稱消費借貸者，謂當事人一方移轉金錢或其他代替物之所
    有權於他方，而約定他方以種類、品質、數量相同之物返還
    之契約；借用人應於約定期限內，返還與借用物種類、品質
    、數量相同之物；遲延之債務，以支付金錢為標的者，債權
    人得請求依法定利率計算之遲延利息。但約定利率較高者，
    仍從其約定利率；當事人得約定債務人於債務不履行時，應
    支付違約金，民法第474 條第1 項、第478 條前段、第233
    條第1 項及第250 條第1 項分別定有明文。次按稱保證者，
    謂當事人約定，一方於他方之債務人不履行債務時，由其代
    負履行責任之契約；保證債務，除契約另有訂定外，包含主
    債務之利息、違約金、損害賠償及其他從屬於主債務之負擔
    ，民法第739 條及第740 條亦有明文。而保證債務之所謂連
    帶，係指保證人與主債務人負同一債務，對於債權人各負全
    部給付之責任者而言，此觀諸民法第272 條第1 項規定連帶
    債務之文義即明（最高法院45年台上字第1426號判例參照）
    。
四、經查，原告主張之前揭事實，業據提出日盛商銀債權讓與證
    明書、94年8 月16日台灣新生報、放款借據、變更契約書、
    放款帳務明細查詢表各1 紙為證（卷第5-9 、39、41頁），
    且為被告所不爭執，堪信為真實。被告雖抗辯借款當時有提
    供立榮公司之股票3,000 張以為借款之擔保，原告可出售該
    股票清償部分債務，原告則自承被告借款當時有質押立榮公
    司股票供作擔保，但僅有157 萬5,000 股，且未曾出售該股
    票取償等語。然按以股票為設質時，其實行方法法律未設明
    文規定，自得依動產質權行使之方法，實行其質權（民法第
    901 條規定參照），而質權人於債權已屆清償期，而未受清
    償者，得拍賣質物，就其賣得價金而受清償，則為民法第
    893 條第1 項所明定，是債權人於債權已屆清償期，是否拍
    賣質物取償，係債權人之權利，非必先拍賣質物取償後，始
    能向債務人請求償還。準此以言，被告抗辯以立榮公司股票
    質押與日盛公司一節，縱令所述之股數屬實，且合於質權設
    定之要件，仍不能謂原告須先就提供設質之立榮公司股票取
    償，被告此部分抗辯，尚非有據。至於原告是否已就提供質
    押之股票變價取償，被告已有清償部分之借款債務一節，被
    告未能舉證以實其說，所辯亦難採信。茲被告對原告所主張
    尚積欠之借款金額、利息及違約金均不爭執，則原告請求被
    告連帶給付如主文第1 項所示，即有理由。
五、綜上所述，原告本於債權讓與、消費借貸及連帶保證之法律
    關係，請求被告連帶給付如主文第1 項所示，為有理由，應
    予准許。
六、本件原告全部勝訴，訴訟費用即裁判費26萬5,440 元，應由
    被告連帶負擔。
七、據上論結，本件原告之訴為有理由，依民事訴訟法第85 條
    第2 項，判決如主文。
中    華    民    國    99    年    11    月    30    日
                  民事第三庭  法  官  李嘉益
以上正本係照原本作成。
如對本判決上訴，須於判決送達後20日內向本院提出上訴狀（須
按他造當事人之人數附繕本）。如委任律師提起上訴者，應一併
繳納上訴審裁判費。
中    華    民    國    99    年    11    月    30    日
                              書記官  陳瓊芳

司法院資訊處製作；財團法人民間司法改革基金會備份。
